臺灣臺中地方法院刑事判決
110年度易字第1936號
公  訴  人  臺灣臺中地方檢察署檢察官
被      告  胡志緯


選任辯護人  王銘助律師 
上列被告因誣告案件，經檢察官提起公訴（110年度偵字11288號
），被告於準備程序中就被訴事實為有罪之陳述，經告知簡式審
判程序之旨，並聽取當事人及辯護人之意見後，由本院裁定進行
簡式審判程序，判決如下：
    主          文
胡志緯犯未指定犯人誣告罪，累犯，處有期徒刑參月，如易科罰
金，以新臺幣壹仟元折算壹日。
    犯罪事實及理由
一、本案被告胡志緯所犯係死刑、無期徒刑、最輕本刑為3年以
    上有期徒刑以外之罪，亦非高等法院管轄之第一審案件，其
    於準備程序中就被訴事實為有罪之陳述（見本院110年度易
    字第1936號卷【下稱本院卷】第168頁），經告以簡式審判
    程序之旨，並聽取當事人及辯護人之意見後，本院認宜進行
    簡式審判程序，爰依刑事訴訟法第273條之1第1項規定裁定
    進行簡式審判程序，合先敘明。又本案證據之調查，依刑事
    訴訟法第273條之2規定，自不受同法第159條第1項、第161
    條之2、第161條之3、第163條之1及第164條至第170條規定
    之限制，依法均具證據能力，併此敘明。
二、本案犯罪事實及證據，除犯罪事實欄一第3、4行「竟基於未
    指定犯人而誣告他人犯罪之犯意」應更正為「竟基於未指定
    犯人誣告之犯意」；證據部分補充「被告於本院審理中之自
    白」外，餘均引用檢察官起訴書之記載（如附件）。
三、論罪科刑：
　㈠按誣告罪，祇須具有誣告意思，及所告事實足以使人受刑事
    或懲戒處分，而其所為之申告復已達到於該管公務員時，即
    已成立；又如未指定犯人而向該管公務員誣告犯罪者，且依
    其所誣告之事實，亦無法認定其所指犯罪之人，則應成立刑
    法第171條第1項之未指定犯人之誣告罪（最高法院83年度台
    上字第2936號、95年度台上字第5058號判決意旨參照）。是
    核被告所為，係犯刑法第171條第1項之未指定犯人誣告罪。
　㈡被告前因詐欺案件，經本院以108年度易字第3706號判決處有
    期徒刑4月確定，於民國109年8月31日易科罰金執行完畢等
    情，有臺灣高等法院被告前案紀錄表1份（見本院卷第17頁
    ）在卷可稽，是被告於上述徒刑執行完畢後，5年以內故意
    再犯本案有期徒刑以上之罪，為累犯，復審酌被告本案犯罪
    之動機、目的、手段、情節、犯後態度、素行及所生危害等
    一切情狀（詳後述㈣），認本案核無司法院大法官會議釋字
    第775號解釋意旨所指依刑法第47條第1項規定對被告加重最
    低本刑，即致生其所受之刑罰超過其所應負擔罪責之情形，
    故爰依刑法第47條第1項規定加重其刑。
  ㈢按犯第168條至第171條之罪，於所虛偽陳述或所誣告之案件
    ，裁判或懲戒處分確定前自白者，減輕或免除其刑，刑法第
    172條定有明文。又刑法第172條之規定，並不專在獎勵犯罪
    人之悛悔，而要在引起偵查或審判機關之易於發見真實，以
    免被誣告人終於受誣，故不論該被告之自白在審判前或審判
    中，自動或被動，簡單或詳細，1次或2次以上，並其自白後
    有無翻異，苟其自白在所誣告之案件裁判確定以前，即應依
    該條減免其刑（最高法院31年上字第345號判例意旨參照）
    。查被告就本案誣告犯行已於本院審理中自白犯罪，而迄被
    告上開自白時止，尚無人因被告本案誣告犯行經檢察官提起
    公訴，揆諸前揭說明，應依刑法第172條規定減輕其刑，並
    依法先加後減之。又審酌被告為本案誣告犯行後，既經犯罪
    偵查人員付出相當之時間、勞力進行調查而虛耗有限之偵查
    犯罪資源，是本院認尚不足以免除其刑，僅得減輕其刑，附
    此敘明。
　㈣爰審酌被告明知其並無遭他人冒用名義申辦手機門號，竟向
    警察機關誣指其遭不明人士盜用名義申辦本案2支手機門號
    ，有害於司法偵查權之行使及發動，無端耗費國家司法資源
    ，應予非難；並考量被告犯後遲至本院審理中始坦承犯行之
    犯後態度；兼衡以被告本案犯罪之動機、目的、手段、情節
    、素行、所生危害及其自陳碩士肄業之智識程度，羈押前從
    事餐飲服務業、月收入約新臺幣3萬4,000元、未婚、無子女
    、無需扶養任何人、小康之家庭經濟狀況、患有紅斑性狼瘡
    之疾病（見本院卷第175頁）等一切情狀，量處如主文所示
    之刑，並諭知易科罰金之折算標準，以資懲儆。
據上論斷，應依刑事訴訟法第273條之1第1項、第299條第1項前
段、第310條之2、第454條第2項，刑法第171條第1項、第47條第
1項、第172條、第41條第1項前段，刑法施行法第1條之1第1項，
判決如主文。
本案經檢察官張子凡提起公訴，檢察官陳隆翔到庭執行職務。
中    華    民    國    111   年    4     月    21    日
　　　　　　　 　 刑事第十六庭  法  官  呂超群
得上訴。
以上正本證明與原本無異。
如不服本判決應於收受送達後20日內向本院提出上訴書狀，並應
敘述具體理由；其未敘述上訴理由者，應於上訴期間屆滿後20日
內向本院補提理由書（均須按他造當事人之人數附繕本）「切勿
逕送上級法院」。
　　　　                        書記官  許丞儀
中    華    民    國    111   年    4     月    21    日
附錄法條：
刑法第171條
未指定犯人，而向該管公務員誣告犯罪者，處1年以下有期徒刑
、拘役或9千元以下罰金。
未指定犯人，而偽造、變造犯罪證據，或使用偽造、變造之犯罪
證據，致開始刑事訴訟程序者，亦同。